【裁判字號】    96,訴,1475
【裁判日期】    970213
【裁判案由】    毒品危害防制條例
【裁判全文】
臺灣臺北地方法院刑事判決              96年度訴字第1475號
公  訴  人  臺灣臺北地方法院檢察署檢察官
被      告  甲○○
上列被告因違反毒品危害防制條例案件，經檢察官提起公訴（96
年度毒偵字第2314號、96年度毒偵字第2327號、96年度毒偵字第
2399號），因被告於準備程序為有罪之陳述，本院依簡式審判程
序，判決如下：
    主  文
甲○○施用第一級毒品，累犯，處有期徒刑壹年貳月；又施用第
一級毒品，累犯，處有期徒刑壹年貳月，扣案之海洛因殘渣袋拾
壹只（因微量難以析離磅秤）均沒收銷燬之，已使用過之海洛因
注射針筒貳支、分裝袋肆拾捌只、吸食器壹組（含分裝吸管參支
）均沒收；又施用第一級毒品，累犯，處有期徒刑壹年貳月，扣
案之海洛因拾捌包（合計淨重壹點玖玖公克）、甲基安非他命壹
包（驗餘淨重零點貳零肆肆公克）均沒收銷燬之，注射針筒陸支
、分裝勺管貳支、玻璃球吸食器壹個、外包裝袋拾玖個均沒收。
應執行有期徒刑參年，扣案之海洛因殘渣袋拾壹只（因微量難以
析離磅秤）、海洛因拾捌包（合計淨重壹點玖玖公克）、甲基安
非他命壹包（驗餘淨重零點貳零肆肆公克）均沒收銷燬之，已使
用過之海洛因注射針筒貳支、分裝袋肆拾捌只、吸食器壹組（含
分裝吸管參支）、注射針筒陸支、分裝勺管貳支、玻璃球吸食器
壹個、外包裝袋拾玖個均沒收。
    事  實
一、甲○○曾有違反麻醉藥品管理條例、藥事法等前科。另因施
    用毒品案件，經法院先後裁定送觀察、勒戒後，均認無繼續
    施用毒品傾向，分別由臺灣高等法院於民國87年10月21日以
    87年度上訴字第2919號判決免刑確定，及臺灣士林地方法院
    檢察署檢察官於88年7月19日以88年度偵字5550號不起訴處
    分確定。又因3犯施用毒品案件，經本院以89年度毒聲字第1
    727號裁定強制戒治，自89年9月13日起執行，嗣於90年2月1
    6日停止戒治，於90年9月1日戒治期滿執行完畢；刑事訴追
    部分，則經臺灣士林地方法院檢察署檢察官以89年度毒偵字
    第2145號提起公訴，由臺灣士林地方法院以90年度訴字第10
    2號判處有期徒刑1年2月確定，刑期起算日期為90年12月5日
    ，指揮書執畢日期為92年2月4日。復於90年間，因犯傷害、
    毀損等罪，經臺灣士林地方法院以90年度易字第793號判決
    有期徒刑4月、拘役40日確定。上開案件所處有期徒刑部分
    ，經定應執行刑為有期徒刑1年6月確定，換發指揮書結果，
    刑期起算日期為90年12月5日，指揮書執畢日期為92年6月4
    日，而於92年5月23日縮刑期滿執行完畢（構成累犯），拘
    役部分之刑期起算日期則為92年5月24日，指揮書執畢日期
    為92年7月2日。另於93年間因施用毒品案件，經臺灣士林地
    方法院於94年3月8日以93年度訴字第406號判決應執行有期
    徒刑1年10月確定，刑期起算日期為94年5月24日，指揮書執
    畢日期為96年3月23日。並因違反毒品危害防制條例案件，
    經臺灣基隆地方法院以95年度聲字第611號判定定執行刑2年
    1月，指揮書執畢日期為96年10月23日，於96年8月24日縮刑
    期滿，96年4月17日因縮短刑期假釋出監（至96年8月24日假
    釋期滿）。
二、甲○○有上開觀察、勒戒、強制戒治及犯罪科刑執行紀錄，
    猶不知悛悔，復基於施用第一級毒品海洛因、第二級毒品甲
    基安非他命之犯意，（一）先於強制戒治期滿執行完畢之90
    年9月1日後之5年內，於93年間因再犯施用毒品案件，經台
    灣士林地方法院在94年3月8日以93年度訴字第406號判決應
    執行有期徒刑1年10月確定後，再於96年6月28日晚間8時20
    分經警採尿回溯前26小時內之某時許，在不詳處所，將海洛
    因、安非他命摻水稀釋攪拌後，以針筒注射方式，施用第一
    級毒品海洛因、第二級毒品甲基安非他命1次，嗣於同日晚
    間8時20分許，經警持搜索票至臺北市○○區○○路175巷4
    之2號其住處搜索，經採其尿液送驗始知上情。（二）復於
    96年7月21日上午11時許，在臺北市○○區○○路30巷華大
    賓館，將海洛因、甲基安非他命摻水稀釋攪拌後，仍以上開
    方式再同時施用第一級毒品海洛因、第二級毒品甲基安非他
    命，嗣於同日下午5時30分許，在臺北市○○區○○路4段
    484號3樓金夜賓館306號房內，經警臨檢目視發現與毒品相
    關物證，並扣其所有且供施用之海洛因殘渣袋11只（微量無
    法磅秤）、海洛因注射針筒2支、吸食器1組（含分裝吸管3
    支）、分裝袋48只。（三）另於96年8月3日上午8時許，在
    臺北市○○區○○路4段60之52號2樓友人住處將海洛因、甲
    基安非他命摻水稀釋攪拌後，以針筒注射方式，再同時施用
    第一級毒品海洛因、第二級毒品甲基安非他命，嗣於同日上
    午10時40分許，經警持搜索票至上址搜索，並當場在甲○○
    背包內扣其所有且供施用之海洛因18包（合計淨重1.99公克
    ）、甲基安非他命1包（驗餘淨重0.2044公克）、注射針筒3
    支、分裝勺管2支、玻璃球吸食器1顆，甲○○並主動交出身
    上之注射針筒3支。
二、案經臺北市政府警察局松山分局、信義分局分別報請臺灣臺
    北地方法院檢察署檢察官偵查起訴。
    理  由
一、上揭事實，業據被告甲○○於警詢、檢察官偵訊、本院準備
    程序及簡式審判時均坦承不諱，且被告分別於民國96年6月2
    8日20時20分許、96年7月22日0時15分許及96年8月3日15時3
    5分許經警採集其尿液送驗，由檢驗公司以酵素免疫分析法
    （EIA）及氣相層析質譜儀（GC/MS）檢驗，均呈嗎啡及甲基
    安非他命陽性反應，此有臺灣尖端先進生技醫藥股份有限公
    司濫用藥物檢驗報告3紙分別附於偵查卷內可稽，復有扣案
    之海洛因18包經送驗結果皆檢出海洛因成分及甲基安非他命
    1包送驗驗出甲基安非他命成分，此分別有法務部調查局96
    年9月4日調科壹字第09623065310號鑑定書及交通部民用航
    空局航空醫務中心航藥鑑字第0961182號毒品鑑定書，分別
    附於96年度毒偵字第2399號偵查卷內可稽，另有其他屬於被
    告所有供其施用毒品之扣案物品，在卷可稽，足認其任意性
    之自白與事實相符。又被告因施用毒品案件，經法院先後裁
    定送觀察、勒戒後，均認無繼續施用毒品傾向，分別由臺灣
    高等法院於民國87年10月21日以87年度上訴字第2919號判決
    免刑確定，及臺灣士林地方法院檢察署檢察官於88年7月19
    日以88年度偵字5550號不起訴處分確定。又因3犯施用毒品
    案件，經本院以89年度毒聲字第1727號裁定強制戒治，自89
    年9月13日起執行，嗣於90年2月16日停止戒治，於90年9月1
    日戒治期滿執行完畢；刑事訴追部分，則經臺灣士林地方法
    院檢察署檢察官以89年度毒偵字第2145號提起公訴，由臺灣
    士林地方法院以90年度訴字第102號判處有期徒刑1年2月確
    定，刑期起算日期為90年12月5日，指揮書執畢日期為92年2
    月4日。另於93年間因施用毒品案件，經臺灣士林地方法院
    於94年3月8日以93年度訴字第406號判決應執行有期徒刑1年
    10月確定，刑期起算日期為94年5月24日，指揮書執畢日期
    為96年3月23日。此有臺灣高等法院被告全國前案紀錄表附
    卷可按，被告於強制戒治執行完畢釋放後，五年以內已再犯
    ，經依法追訴處罰，縱其第3次或第3次以上再度施用毒品之
    時間，在初犯經觀察、勒戒或強制戒治執行完畢釋放5年以
    後，已不合於「5年後再犯」之規定，且因已於「5年內再犯
    」，顯見其再犯率甚高，原實施觀察、勒戒或強制戒治，已
    無法收其實效，即應依毒品危害防制條例第10條處罰。（最
    高法院95年度第7次刑事庭會議決議參照），是本件被告施
    用第1級、第2級毒品海洛因之犯行，事證明確，應予依法論
    科。
二、查海洛因、甲基安非他命係毒品危害防制條例第2條第2項第
    1款、第2款所稱之第1級毒品、第2級毒品。核被告所為，係
    犯毒品危害防制條例第10條第1項及第2項之施用第一級毒品
    及第2級毒品罪，其同時施用第1級毒品海洛因及第2級毒品
    甲基安非他命之行為，乃一行為而觸犯二罪名，構成想像競
    合犯，依刑法第55條規定應從一重之施用第1級毒品罪論處
    ，其3次施用前後持有第1級毒品海洛因及第2級毒品甲基安
    非他命之低度行為，均為施用之高度行為所吸收，不另論罪
    ，被告所犯上開3罪間，犯意各別、行為可分，應予分論併
    罰，又被告因3犯施用毒品案件，經本院以89年度毒聲字第1
    727號裁定強制戒治，自89年9月13日起執行，嗣於90年2月1
    6日停止戒治，於90年9月1日戒治期滿執行完畢；刑事訴追
    部分，則經臺灣士林地方法院檢察署檢察官以89年度毒偵字
    第2145號提起公訴，由臺灣士林地方法院以90年度訴字第10
    2號判處有期徒刑1年2月確定，刑期起算日期為90年12月5日
    ，指揮書執畢日期為92年2月4日。復於90年間，因犯傷害、
    毀損等罪，經臺灣士林地方法院以90年度易字第793號判決
    有期徒刑4月、拘役40日確定。上開案件所處有期徒刑部分
    ，經定應執行刑為有期徒刑1年6月確定，換發指揮書結果，
    刑期起算日期為90年12月5日，指揮書執畢日期為92年6月4
    日，而於92年5月23日縮刑期滿執行完畢，被告於有期徒刑
    執行完畢後（詳卷附臺灣高等法院被告全國前案紀錄表）5
    年內，分別故意再犯本件有期徒刑以上之罪，均應論以累犯
    ，依刑法第47條第1項之規定予以加重其刑。爰審酌被告前
    因施用毒品觸法，經觀察、勒戒及強制戒治之執行，於執行
    期滿釋放後，應深知毒品之危害，竟仍未戒絕毒品之施用，
    且施用第一級毒品海洛因之危害除無法集中精神、產生夢幻
    現象外，過量使用會造成急性中毒，症狀包括昏睡、呼吸抑
    制、低血壓、瞳孔變小，具高度心理及生理依賴性，長期使
    用後停藥會發生渴求藥物、不安、流淚、流汗、流鼻水、易
    怒、發抖、惡寒、打冷顫、厭食、腹瀉、身體捲曲、抽筋等
    禁斷症，成癮足以導致精神障礙、性格異常，甚至造成生命
    之危險，其犯罪所生之損害非輕，及本件犯罪後坦承犯行之
    態度等一切情狀，分別量處如主文所示之刑，並依刑法第51
    條第5款之規定定其應執行刑如主文所示，希其勿再受毒品
    之戕害，斷絕毒癮而重獲新生。扣案之海洛因殘渣袋11只（
    因微量難以析離磅秤）、海洛因18包（合計淨重1.99公克）
    、甲基安非他命1包（驗餘淨重0.2044公克），係查獲之第1
    級毒品，不問是否屬於犯人所有，應依毒品危害防制條例第
    18條第1項前段之規定，諭知沒收銷燬之。已使用過之海洛
    因注射針筒2支、分裝袋48只、吸食器1組（含分裝吸管3支
    ）、注射針筒6支、分裝勺管2支、玻璃球吸食器1個係供犯
    罪所用之物且屬被告所有，業據被告於警詢時供述甚明，應
    依刑法第38條第1項第2款、第3項沒收之。至包裝上開海洛
    因之外包裝袋18個及甲基安非他命之外包裝袋1個共19個，
    係用於包裹海洛因及甲基安非他命，防止其裸露、潮濕，便
    於攜帶施用，並非不可分離，且屬被告所有供其持有施用海
    洛因及甲基安非他命所用之物，爰併依刑法第38條第1項第2
    款之規定，宣告沒收。上開扣案海洛因及甲基安非他命之沒
    收銷燬及注射針筒等物之沒收，係2個施用第1級毒品罪之從
    刑，應依刑法第51條第9款之規定併執行之。
據上論斷，應依刑事訴訟法第273條之1第1項、第299條第1項前
段，毒品危害防制條例第10條第1項、第2項、第18條第1項前段
，刑法第11條、第55條、第47條第1項、第51條第5款、第9款、
第38條第1項第2款、第3項判決如主文。
本案經檢察官陳焜昇到庭執行職務
中    華    民    國    97    年    2    月    13    日
                  刑事第十三庭  法  官  張文俊
以上正本證明與原本無異。
如不服本判決，應於判決送達後10日內，向本院提出上訴狀（應
附繕本及理由）。
                                書記官  陳鳳瀴
中    華    民    國    97    年    2    月    13    日
附錄本件論罪科刑法條全文：
毒品危害防制條例第10條
施用第一級毒品者，處 6 月以上 5 年以下有期徒刑。
施用第二級毒品者，處3年以下有期徒刑。


司法院資訊處製作；財團法人民間司法改革基金會備份。
